【裁判字號】    90,小上,10
【裁判日期】    900531
【裁判案由】    返還借款
【裁判全文】
臺灣板橋地方法院民事裁定  九十年度小上字第一０號
    上  訴  人    萬泰商業銀行股份有限公司板橋分公司
    法定代理人    劉國俊
    訴訟代理人    林川智
                  王翔生
    被上訴人      甲○○
右當事人間請求返還借款事件，上訴人對於民國八十九年十月十六日本院板橋簡易庭
八十九年度板小字第一四八四號第一審判決提起上訴，本院裁定如左：
    主      文
上訴駁回。
第二審訴訟費用由上訴人負擔。
    理      由
一、按對於小額訴訟程序第一審判決之上訴，非以判決違背法令為理由，不得為之；
    其上訴狀內應記載上訴理由，表明下列各款事項：(一)原判決所違背之法令及其具
    體內容；(二)依訴訟資料可認為原判決有違背法令之具體事實，民事訴訟法第四百
    三十六條之二十四第二項、同法第四百三十六條之二十五定有明文。是當事人以
    小額訴訟程序之第一審判決違背法令為理由提起上訴時，就原審判決如何不適用
    法規或適用法規不當，其上訴狀或理由書應有具體之指摘，並揭示該法規之條項
    或其內容，若係成文法以外之法則，應揭示該法則之旨趣，倘為司法院解釋或最
    高法院之判例，則應揭示該判解之字號或其內容，如依民事訴訟法第四百六十九
    條第一款至第五款所列各款事由提起上訴者，其上訴狀或理由書應揭示合於該條
    款之事實；若小額訴訟程序上訴人之上訴狀或理由書未依據此項方法表明者，即
    難認為已對原審判決之違背法令有具體之指摘，其上訴自難認為合法，依民事訴
    訟法第四百三十六條之三十二第二項準用同法第四百四十四條第一項之規定，第
    二審法院應以裁定駁回其上訴（參考最高法院七十一年臺上字第三一四號判例意
    旨及民事訴訟法第四百三十六條之三十二第二項）。又小額訴訟程序「當事人於
    第二審訴訟程序不得提出新攻擊或防禦方法，但因原法院違背法令致未能提出者
    ，不在此限」，民事訴訟法第四百三十六條之二十八亦有明文規定。依此條文及
    上引之同法第四百三十六條之二十四第二項、同法第四百三十六條之二十五規定
    ，小額訴訟程序之第二審原則上屬法律審，除非有民事訴訟法第四百三十六條之
    二十八但書規定之情形，第二審法院不得斟酌當事人於第一審審理時未提出之新
    的攻擊或防禦方法，當事人亦不得以第一審審理時未提出之新的攻擊或防禦方法
    ，指摘原審判決違背法令。
二、本件上訴人就中華民國八十九年十月十六日本院板橋簡易庭八十九年度板小字第
    一四八四號第一審小額訴訟程序之原審判決，於上訴期間內提起上訴，其上訴理
    由係以：(一)被上訴人於八十九年一月十四日與上訴人訂立小額循環信用貸款契約
    ，向上訴人申貸新臺幣（下同）十萬元，並取得GEORGY&MARY救急現金卡」及密
    碼函各一份，按雙方簽訂之契約書第五條所示，此現金卡非為一般刷卡購物之信
    用卡，其使用方式與一般提款卡同，被上訴人存證信函所言，本案可比照一般信
    用卡二十四小時掛失零風險發卡行自負其責等語，非為事實，有GEORGY&MARY 現
    金卡約定書第七條可證；(二)現金卡失卡責任負擔之免除，係以持卡人完成掛失手
    續並經本行辦妥電腦登錄交易，為先決條件，此有雙方簽訂之約定書第六條可證
    ，今被上訴人提出之報警三聯單、存證信函及身分證影本等證物，此等僅能表示
    被上訴人事發後個人處理過程，與其是否即時、有無完成掛失現金卡之事實毫無
    關聯，其未盡告知義務至為明顯，依約定書第六條，被上訴人應負返還消費借貸
    款之責；(三)被上訴人為金融從業人員，理更應知曉卡片須與密碼函分開保管之理
    ，此乃善良管理人之責任，尤其在領卡五個月後，該現金卡竟仍與密碼同置一處
    ，實令人不可思議，被上訴人難辭其咎，更應負責，且應由被上訴人舉證其未將
    現金卡與密碼同置一處而遭盜領之事實；設每一持卡人，皆於卡片動用後即以被
    竊或遺失為由拒不負責，則全國金融秩序將蕩然無存等語。經查：上訴人之上訴
    理由係根據GEORGY&MARY現金卡約定書第六條及第七條之約定，主張被上訴人仍
    應負返還消費借貸款之責，惟上訴人於原審審理時並未提出此一現金卡約定書作
    為證據並為主張，而僅提出其上無相類約款之小額循環信用貸款契約及交易紀錄
    一覽表為證，在被上訴人於原審提出現金卡失竊之抗辯後，上訴人仍僅稱：被告
    身分證遺失應由自己處理，我們只針對使用人云云，復未提出上開GEORGY&MARY
    現金卡約定書為有利於己之主張，有原審卷在卷可查（見原審八十九年十月九日
    筆錄）。上訴人於第二審提出之上開GEORGY&MARY現金卡約定書之約款，核屬於
    第二審訴訟程序提出之新的攻擊方法，且非因原法院違背法令致未能提出者，依
    民事訴訟法第四百三十六條之二之規定，不得作為第二審上訴理由，第二審法院
    亦不得斟酌之。又上訴人除援引上開新提出之現金卡約定書約款為主張外，並未
    以前述之方法具體指摘原審判決如何不適用法規或適用法規不當，或揭示符合民
    事訴訟法第四百六十九條第一款至第五款所列各款事由之事實，此見其上訴意旨
    自明，實難認上訴人已對原審判決之違背法令有具體之指摘，揆諸前揭說明，其
    上訴自難認為合法，應以裁定駁回。
三、結論：依民事訴訟法第四百三十六條之三十二第二項、第四百四十四條第一項前
    段、第四百三十六條之二十四第二項、第九十五條、第七十八條，裁定如主文。
中      華      民      國    九十      年      五      月    三十一    日
                                    臺灣板橋地方法院民事第四庭
~B審判長法官  高文淵
~B      法官  李崇豪
~B      法官  王復生
右為正本係照原本作成。
中      華      民      國    九十      年              月              日
~B法院書記官  廖宮仕


司法院資訊處製作；財團法人民間司法改革基金會備份。
